【裁判字號】    92,交聲,122
【裁判日期】    920711
【裁判案由】    違反道路交通管理處罰條例聲明異議
【裁判全文】
臺灣新竹地方法院交通事件裁定                   九十二年度交聲字第一二二號
    移
    異  議  人  甲○○
    即受處分人
右列受處分人因違反道路交通管理處罰條例案件，對於交通部公路總局新竹區監理所
九十二年五月二十七日所為之裁決處分（處分案號：竹監營字第裁五０—Ｅ0000
0000號）聲明異議，本院裁定如左：
    主  文
異議駁回。
    理  由
一、聲明異議意旨略以：異議人即受處分人甲○○於民國九十二年三月三十一日十四
    時許，駕駛車牌號碼ＨＱＵ─五六八號重型機車行經新竹市○○路四十四號前，
    因穿越道路未看清左右來車，與林榮濤騎乘機車附載被害人邱浴真發生車禍，致
    被害人邱浴真倒地受傷，惟異議人並非肇事後故意逃逸，而係車禍發生後因見被
    害人並無大礙，本身又因挫傷急於求醫，疏未即時報警，且當時自顧尚有不及致
    無力施予救護，並非故意不救；又異議人任職於新竹市○○路三十八號英智營造
    公司，平日按部就班於肇事地點，附近商家無不熟識，斷無貿然逃避輕微事件而
    影響商譽及個人名譽之理；再者，事發後異議人以全額負擔被害人邱浴真之醫療
    費用而達成民事和解，益能證明異議人絕非逃逸卸責之輩，今以吊銷駕駛執照並
    終身不得考領處分異議人，顯然不符比例原則。為此，請求撤銷原處分，更為適
    當之處分等語。
二、按汽車駕駛人，駕駛汽車肇事致人受傷或死亡，應即採取救護或其他必要措施，
    並向警察機關報告，不得駛離；違者吊扣其駕照三個月至六個月；逃逸者吊銷其
    駕駛執照。次按汽車駕駛人曾依第六十二條第一項之規定吊銷駕駛執照者，終身
    不得考領駕駛執照。道路交通管理處罰條例第六十二條第一項、第六十七條第一
    項分別定有明文。
三、本件異議人即受處分人甲○○於九十二年三月三十一日下午二時許騎乘車號ＨＱ
    Ｕ─五六八號重型機車，在新竹市○○路四十四號前之南向車道欲穿越至北向車
    道，未注意林榮濤騎乘之ＨＭＵ─四九二號重型機車附載被害人邱浴真在南向內
    側車道行駛，林榮濤因異議人騎乘之機車突然衝出閃避不及而撞上異議人騎乘之
    機車，致被害人邱浴真倒在地上，而受有頭部挫傷併腦震盪（頭痛、頭暈）、背
    部挫傷及右手肘擦傷（零點五乘二公分）等傷害，詎異議人於肇事後，未為必要
    之救護或措施並向警察機關報告，反而駕車逃逸。嗣經附近之路人記下肇事車輛
    車號並報警，經新竹市警察局第二分局交通隊警員掣單舉發，認異議人違反道路
    交通管理處罰條例第六十二條第一項之規定，並經原處分機關即交通部公路總局
    新竹區監理所依上開規定，於九十二年五月二十七日裁處吊銷異議人之駕駛執照
    ，並依同條例第六十七條第一項規定，處罰異議人自九十二年六月二十七日起終
    身不得重新考領駕駛執照。經查：
（一）異議人上開肇事後致人受傷而逃逸之事實，經新竹地方法院檢察署（下稱新竹
      地檢署）檢察官於九十二年五月十九日以九十二年度偵字第二０二四號緩起訴
      處分異議人，緩起訴期間一年並確定，已據本院調閱新竹地檢署上開卷宗查明
      屬實。
（二）又，異議人肇事後，業與被害人邱浴真和解，被害人亦已撤回過失傷害之刑事
      告訴等情，有異議人提出之和解書及新竹地檢署檢察官就傷害部分於九十二年
      五月十九日以同一案號為不起訴處分在案，亦據本院調閱上開卷宗核後無誤，
      惟此僅係異議人駕車肇事後，就民事損害賠償及刑事告訴乃論罪部分之處理結
      果而已，與異議人違反道路交通管理處罰條例之違規駕駛行為，並無直接關係
      。又該和解書之內容，亦僅係雙方和解之意思表示，尚難僅據該和解書之內容
      ，即可為異議人有利事實之認定，另原處分機關即移送機關交通部公路總局新
      竹區監理所，就異議人之前述交通違規行為，依法加以處罰，經核亦無任何違
      法之處。
（三）異議人陳稱當時急於救醫，又見被害人並無大礙才離去，並非故意不救云云，
      惟道路交通管理處罰條例第六十二條第一項之規定係為維護車禍事故受害人生
      命安全、身體健康之所必要，而責令汽車駕駛人於事故發生後應善盡照護被害
      人，使被害人生命身體因即時受到妥適照護而得使車禍造成之傷害減至最低；
      惟觀證人即騎乘ＨＭＵ─四九二號重型機車附載被害人邱浴真之林榮濤於偵查
      時證述：我當時叫異議人不要走，但是她牽著機車就騎走了，也沒跟我們講什
      麼，亦未留下聯絡資料等語（參上開偵查卷第二九頁），是異議人於肇事後在
      未確定被害人之傷勢如何即驅車離去，難以憑認有欲盡照護之責之動機，且被
      害人果若外表並沒有傷，亦不因此即係未成傷，異議人若欲盡照護之責，應留
      下聯絡方式使被害人日後可以循線找到異議人並因此而求得補償，是應認異議
      人  確係肇事致被害人受傷後逃逸，異議人辯稱非故意不救云云，無法憑信。
（四）異議人另以當時因自身受有挫傷等傷害，自顧尚有不及致無力施予救護云云置
      辯，惟自異議人、被害人邱浴真及證人林榮濤所為陳述可得異議人當時是將機
      車扶起後即逕自離去，若異議人當時自身真因車禍受有傷害，留在現場待將彼
      此情況瞭解後再行離去以明日後損害賠償責任應較妥當，而非自認受傷情況比
      對方嚴重即可認自己無照護對方之責任，再佐以異議人當時能將機車扶起且又
      騎乘離去，應認亦有能力可詢問被害人傷勢為何再行處理或離去，異議人稱自
      顧不暇云云，應非可採。又異議人稱其任職於車禍現場附近之公司，附近商家
      無不熟識，斷無貿然逃避輕微事件而影響商譽及個人名譽之理云云，因與其肇
      事逃逸之行為並無關係，尚非可採。
（五）至異議人稱吊銷駕照後終身不得考領駕駛執照之處罰有違比例原則等語，本院
      亦認同此說。惟觀司法院大法官會議釋字第五三一號解釋意旨，雖認依中華民
      國七十五年五月二十一日修正公布之道路交通管理處罰條例第六十二條第二項
      （本條項已於八十六年一月二十二日修正併入第六十二條第一項）之規定，汽
      車駕駛人，駕駛汽車肇事致人受傷或死亡而逃逸者，吊銷其駕駛執照後，對於
      吊銷駕駛執照之人，已有回復適應社會能力或改善可能之具體事實者，是否應
      提供於一定條件或相當年限後，予肇事者重新考領駕駛執照之機會，有關機關
      應就相關規定一併儘速檢討，使其更符合憲法保障人民權益之意旨。然而，該
      解釋意旨亦認為本條項規定，汽車駕駛人駕駛汽車肇事致人受傷或死亡，應即
      採取救護或其他必要措施，並向警察機關報告，不得逃逸，違者吊銷駕駛執照
      ，其目的在增進行車安全，保護他人權益，以維護社會秩序，與憲法第二十三
      條並無牴觸（司法院大法官會議釋字第二八四號解釋參照）。又道路交通管理
      處罰條例第六十七條第一項明定，因駕車逃逸而受吊銷駕駛執照之處分者，不
      得再行考領駕駛執照（本條項業於九十年一月十七日修正公布為終身不得考領
      駕駛執照）。該規定係為維護車禍事故受害人生命安全、身體健康必要之公共
      政策，且在責令汽車駕駛人善盡行車安全之社會責任，屬維持社會秩序及增進
      公共利益所必要，與憲法第二十三條尚無違背等情，有上開解釋文附卷可查。
      是依上開說明，原處分機關就異議人之前述駕車肇事致人受傷而逃逸部分之違
      規行為，依法吊銷異議人之駕駛執照，並處罰異議人終身不得重新考領駕駛執
      照等處分，經核應屬合法。是雖異議人以原處分情法失衡、剝奪重新考領駕駛
      執照之權利而有違比例原則等言，尚非無據，惟異議人經吊銷駕駛執照後，是
      否已有回復適應社會能力或改善可能之具體事實，在一定條件或相當年限後，
      或可以重新考領一節，應待有關機關就相關規定一併檢討，從新送請立法院修
      正通過後，而適用相關新修正規定之問題，故異議人以上開處罰違背比例原則
      而即逕聲請撤銷原處分，尚難可採。
四、綜上所述，本件異議人甲○○有於上開時、地，駕駛重型機車肇事並致被害人邱
    浴真受傷後而逃逸等違規事實，既堪認定，則原處分機關據此並引用道路交通管
    理處罰條例第六十二條第一項、第六十七條第一項等規定，裁處異議人吊銷駕駛
    執照，終身不得考領駕駛執照等，於法即無違誤。是異議人就本件裁決處分之聲
    明異議並無理由，應予駁回。
五、據上論斷，應依道路交通案件處理辦法第十九條，裁定如主文。
中      華      民      國    九十二    年      七      月     十一     日
                                  臺灣新竹地方法院交通法庭
                                      法  官  楊  麗  文
右正本證明與原本無異。
如不服本裁定，應於裁定送達後五日內向本院提出抗告狀。
                                      書記官  陳  秀  子
中      華      民      國    九十二    年      七      月     十一     日


司法院資訊處製作；財團法人民間司法改革基金會備份。
